【裁判字號】    90,台非,111
【裁判日期】    900412
【裁判案由】    詐欺
【裁判全文】
最高法院刑事判決                                  九十年度台非字第一一一號
    上訴人  最高法院檢察署檢察總長
    被  告  甲○○
右上訴人因被告詐欺案件，對於台灣高等法院中華民國八十九年十月二十四日第二審
確定判決（八十九年度上易字第二四三七號，起訴案號：台灣桃園地方法院檢察署八
十七年度偵字第一二六六二號、八十七年度偵緝字第二二九號），認為違法，提起非
常上訴，本院判決如左：
    主  文
原判決及第一審判決均撤銷。
本件不受理。
    理  由
非常上訴理由稱：「按判決不適用法則或適用不當者為違背法令。刑事訴訟法第三百
七十八條定有明文。又刑事訴訟法第三百七十一條所定被告不到庭得逕行判決者，係
以被告已受合法之傳喚，且無正當理由不到庭為限。故被告是否已受合法傳喚，是否
無正當理由不到庭，即有查明之必要。如被告未經合法傳喚，或其不到庭別有原因，
法院未經查明即予判決，即屬違法。本件被告甲○○已於中華民國八十九年十月四日
死亡，有戶政機關函送之該甲○○戶籍謄本，附台灣桃園地方法院檢察署八十九年度
執字第四五四六號卷可稽。原審八十九年十月十七日上午十時十分之審理傳票，係於
被告死亡後之八十九年十月十一日十二時十五分，始寄存於被告住所地之警察派出所
，有送達證書附原審卷可考。被告既已於庭期前死亡，自不可能於審判期日到庭受審
。原審未經查明，竟以被告經合法之傳喚，無正當之理由不到庭為由，對於已死亡之
被告逕為實體判決，顯屬違法。案經確定，爰依刑事訴訟法第四百四十一條、第四百
四十三條提起非常上訴，以資糾正。」等語。
本院按被告已死亡者，應諭知不受理之判決，為刑事訴訟法第三百零三條第五款所明
定。本件被告甲○○因詐欺案件，經台灣桃園地方法院判處有期徒刑六月，被告不服
提起第二審上訴後，於八十九年十月四日死亡，有戶籍謄本可稽。依上開說明，原審
於八十九年十月二十四日判決時，即應將第一審判決撤銷，另行諭知不受理，方為適
法。原審不察，竟於指定八十九年十月十七日上午十時十分為審判期日之傳票，依寄
存方式送達後，誤以被告經合法傳喚，無正當理由不到庭為由，不待其陳述，逕行判
決駁回被告之上訴，維持第一審科刑之實體判決，自屬違背法令。案經確定，非常上
訴意旨執以指摘，洵有理由，應由本院將原判決及第一審判決均撤銷，另行諭知不受
理，以資糾正，並符法制。
據上論結，應依刑事訴訟法第四百四十七條第一項第一款但書、第三百零三條第五款
，判決如主文。
中      華      民      國     九十     年      四      月     十二     日
                              最高法院刑事第二庭
                                  審判長法官  莊  來  成
                                        法官  呂  潮  澤
                                        法官  謝  俊  雄
                                        法官  白  文  漳
                                        法官  蘇  振  堂
      右正本證明與原本無異
                                              書  記  官
中      華      民      國     九十     年      四      月     十九     日


司法院資訊處製作；財團法人民間司法改革基金會備份。
